臺灣高等法院臺中分院刑事裁定　　　　100年度聲再字第142號
再審聲請人
即受判決人　蘇皇龍
上列再審聲請人因毒品危害防制條例案件，對於本院100年度上
訴字第517號，中華民國100年4月27日第二審確定判決（第一審
：臺灣臺中地方法院99年度訴字第3496號），聲請再審，本院裁
定如下：
    主  文
再審之聲請駁回。
    理  由
一、聲請意旨略以：本案承辦員警於審理時具結證稱「當時被告
    有沒有說伊等沒有搜索票不可以進去，伊不確定。」被告係
    在非自由意思下同意警方搜索。當日有三名員警壓制被告後
    ，要求到被告住處搜索，被告以警方無搜索票拒絕，遭其中
    一名員警斥責並作勢要毆打。其他二名員警告知因被告為通
    緝犯，警方無搜索票亦可以搜索其住處，且檢察官已開具搜
    索票，即刻送到，要被告不要浪費時間，故員警搜索程序已
    違反法令。且當時員警並未穿著制服、佩帶證件或攜帶槍械
    ，被告並不知道進行搜索之人為警員。依當時情況，被告實
    無可能拒絕警方之搜索，難認被告之同意搜索係出於自願。
    又員警具結證稱「是被告開門讓伊等進去，伊等到被告住處
    等到攝影機拿過來才開始搜索。」顯見在攝影機還沒拿來之
    前，員警已在被告住處內，如此何以擔保現場之完整性？現
    場是否遭人變造事關被告之權益，故本件違法搜索所得之甲
    基安非他命應無證據能力。爰依刑事訴訟法第156條、第420
    條第1項第6款、第421條、第422條第2款規定，聲請再審云
    云。
二、按「不得上訴於第三審法院之案件，除前條規定外，其經第
    二審確定之有罪判決，如就足生影響於判決之重要證據漏未
    審酌者，亦得為受判決人之利益，聲請再審」刑事訴訟法第
    第421條定有明文。所謂不得上訴第三審法院之案件，依同
    法第376條所列各罪之案件，根本不許上訴於第三審者而言
    ，因此類案件不得上訴於第三審，設第二審法院對於足生影
    響於判決之重要證據漏未審酌，即予判決，則判決後無復救
    濟之途，為受判決人利益起見，故特許其聲請再審，以資救
    濟，至本得上訴第三審法院之案件，而因其他程序上之關係
    ，不得上訴者，除具有普通再審原因，得聲請再審外，要不
    許援用刑事訴訟法第421條規定，聲請再審，最高法院24年
    抗字第361號判例闡釋甚明。又依刑事訴訟法第421條規定，
    因重要證據漏未審酌而聲請再審者，應於送達判決後20日內
    為之，刑事訴訟法第424條亦有明文。次按受無罪或輕於相
    當之刑判決，而於訴訟上或訴訟外自白，或發現確實新證據
    ，足認其有應受有罪或重刑判決之犯罪事實者，為受判決人
    不利益，得聲請再審，刑事訴訟法第422條第2款定有明文。
    查本件再審聲請人即被告本件聲請再審之本院100年度上訴
    字第517號確定判決，係判處被告犯毒品危害防制條例第11
    條第4項之持有第二級毒品純質淨重20公克以上之罪，為得
    上訴第三審之案件，既係屬得上訴第三審法院之案件，已與
    刑事訴訟法第421條之規定不符。再者本件再審聲請人即被
    告既係為受判決人之利益聲請再審，自不符刑事訴訟法第42
    2條第2款規定，是被告聲請再審意旨猶稱：依刑事訴訟法第
    421條、第422條第2款聲請再審云云，顯非適法，合先敘明
    。
三、再者，法院認為聲請再審無再審理由者，應以裁定駁回之，
    刑事訴訟法第434條第1項定有明文。又按對於有罪之確定判
    決，若有因發現確實之新證據，足認受有罪判決之人應受無
    罪、免訴、免刑或輕於原判決所認罪名之判決者，得聲請再
    審，刑事訴訟法第420條第1項第6款定有明文。究再審制度
    存在之目的，在於對為有罪判決認定之基礎事實之救濟，亦
    即原審所據以認定被告有罪之基礎事實，若於判決確定後被
    認定有所動搖者，則為被告人權保障及發現真實之目的，應
    給予事實審程序重新再開之機會，惟事實審程序之重新再開
    ，乃與確定判決安定性之公益有所扞格，故刑事訴訟法於第
    420條規定在符合一定要件下，允許事實審程序之再開，俾
    利不同公益衝突時之衡平。上開法條第420條第1項第6款規
    定：因發現確實之新證據，足認受有罪判決之人應受無罪、
    免訴、免刑或輕於原判決所認罪名之判決者，得聲請再審。
    而本款所謂發現確實之新證據，係指該證據於事實審法院判
    決前已經存在，為法院或當事人所不知，不及調查斟酌，至
    其後始行發見，且就證據本身形式上觀察，固不以絕對不須
    經過調查程序為條件，但必須顯然可認為足以動搖原有罪確
    定判決，而為受判決人無罪、免訴、免刑或輕於原判決所認
    罪名之判決者為限；故受理聲請再審之最後事實審法院，應
    就聲請再審理由之所謂「新證據」，是否具備事實審判決前
    已經存在，為法院、當事人所不知，事後方行發現之「嶄新
    性」，及顯然可認足以動搖原有罪確定判決，而對受判決人
    為有利之判決之「顯然性」二要件，加以審查，為判斷應否
    准予開始再審之準據，倘未兼備上開二種再審新證據之特性
    ，即不能為再審之原因（參照最高法院85年度台抗字第308
    號判決）。且所謂確實之新證據，固非以絕對不須經過調查
    程序為條件，然必須可認為確實足以動搖原確定判決，而為
    受判決人有利之判決者為限，若僅係他人於事後追述當時所
    見情形之空洞言詞，而顯然不足以推翻原確定判決所憑之證
    據者，即非該款所謂確實之新證據（最高法院33年抗字第70
    號判例、84年台抗第345號裁判意旨可參）。
四、經查：聲請人所指上揭聲請再審之事由，僅以本件第二審確
    定判決作為證據，不具有事實審判決前已經存在，為法院、
    當事人所不知，事後方行發見之「嶄新性」要件。況聲請人
    聲請意旨所指之再審事由已經原第二審確定判決於判決理由
    欄一、(一)部分詳加審酌所有卷內資料，認警方於逮捕被告時
    ，確如證人即承辦員警田勛豪所言，並不知悉被告實際之居
    所，衡諸常情，倘被告不同意警方在其居所搜索，大可不必
    帶同員警至其居所，警方自無從查獲本件。則被告於斯時既
    同意帶同警員至其居所搜索，於偵查中亦陳稱，當時其有同
    意警方執行搜索，則本件被告應確有同意警方執行搜索無疑
    ，警方於被告上揭居所查扣之第二級毒品甲基安非他命自有
    證據能力。經核原審判決並無何違誤之處，是聲請人所提上
    開再審事由顯非在客觀上可認為真實而毋須經過調查，即足
    以動搖原判決，使聲請人得受有利裁判之確實新證據甚明，
    殊與「確實性」之意義不符。
五、綜上所述，聲請人所主張聲請再審之理由與刑事訴訟法第42
    0條第1項第6款之規定不符，自難認為有再審之理由，聲請
    人之聲請，應予駁回。爰依刑事訴訟法第433條、第434條第
    1項，裁定如主文。
中    華    民    國   100    年    7     月    7     日
            刑事第一庭    審判長法  官  李  璋  鵬
                                法  官  胡  森  田
                                法  官  胡  忠  文
以上正本證明與原本無異。
如不服本裁定，得於收受送達後5日內向本院提出抗告書狀（須
附繕本）。
                                書記官  廖  家  莉
中    華    民    國   100    年    7     月    7     日